臺灣士林地方法院民事裁定　　　　　 100年度司財管字第98號
聲　請　人　臺北市立浩然敬老院
法定代理人　張婌文
上列聲請人聲請選任被繼承人許錦遺產管理人事件，本院裁定如
下：
    主  文
聲請駁回。
聲請程序費用由聲請人負擔。
    理  由
一、本件聲請意旨略以：被繼承人許錦（女、民國0 年0 月00日
    出生、身分證統一編號：Z000000000號、生前住臺北市○○
    區○○路00號）於民國78年12月27日進住聲請人臺北市立浩
    然敬老院安養，為聲請人共同生活戶戶民，惟於94年7 月31
    日在臺北市立聯合醫院陽明院區辭世並遺有財產（詳如許君
    財物清點記錄表），爰此，本院與渠具有利害關係。經向臺
    北市北投區戶政事務所調被繼承人之戶籍資料，其與配偶離
    婚，女兒許愛悠於民國46年9 月25日死亡，父母亦死亡，僅
    有許書俊及許書鍼為民法第1138條所定之第三順位繼承人。
    惟因許書俊及許書鍼已於民國97年6 月30日及民國96年7 月
    29 日 死亡，惟其配偶及子女具應繼份。本院於民國100 年
    6 月1 日發函通知繼承人許書俊及許書鍼之配偶及子女辦理
    繼承，其表示不願繼承被繼承人之遺產，因已無法依民法
    1174 條 所定辦理拋棄繼承，故以切結書以資證明，綜上爰
    依民法第1178條第2 項，狀請裁定財政部國有財產局臺灣北
    區辦事處為遺產管理人，並據提出歷年戶籍謄本、死亡證明
    書、臺北市立浩然敬老院死亡院民財產清點紀錄表、院民資
    料調查表、切結書等件為證。
二、按繼承開始時，繼承人有無不明，而無親屬會議或親屬會議
    未於1 個月內選定遺產管理人者，利害關係人或檢察官得聲
    請法院選任遺產管理人，並由法院依公示催告程序，定6 個
    月以上之期限，公告繼承人，命其於期限內承認繼承，民法
    第1177條、第1178條第1 項、第2 項定有明文。又遺產繼承
    人，除配偶外，依下列順序定之：（一）直系血親卑親屬；
    （二）父母；（三）兄弟姊妹；（四）祖父母。繼承人得拋
    棄其繼承權。前項拋棄，應於知悉其得繼承之時起三個月內
    ，以書面向法院為之，民法第1138條、1174條第1 、2 項亦
    有明文。
三、經查，聲請人主張被繼承人係其共同生活戶戶民，於94年7
    月31日死亡，並遺有現金及存款，固據提出上開證據資料為
    證。惟被繼承人許錦死亡時，尚有第三順位繼承人即其弟許
    書俊、許書鍼等為其繼承人，且查無被繼承人許錦死亡即繼
    承開始時，繼承人均已死亡或拋棄繼承或其他喪失繼承權之
    相關證明資料，難認有何繼承人有無不明之情形。嗣被繼承
    人許錦之繼承人許書俊、許書鍼固分別於97年6 月30日及96
    年7 月29日死亡，有聲請人所提之除戶戶籍謄本在卷可按，
    然許書俊之繼承人有配偶許李好及子女等人，而許書鍼亦有
    其配偶許鄧冬妹及子女為其繼承人，此有戶籍謄本在卷可參
    ，益徵本件被繼承人並無繼承人有無不明之情事。依前揭法
    條規定，聲請人聲請選任被繼承人之遺產管理人，於法無據
    ，應予駁回。至聲請人主張，其曾於100 年6 月1 日發函通
    知繼承人許書俊、許書鍼之配偶及子女辦理繼承，然渠等皆
    表示不願繼承被繼承人之遺產，故以切結書以資證明，惟查
    繼承人拋棄繼承應以書面向法院為之，始足當之，是依上開
    說明，聲請人之上述主張容有誤會，附此敘明。
四、依非訟事件第21條第1項前段，裁定如主文。
五、如不服本裁定，應於裁定送達後10日內，以書狀向本院提出
    抗告狀，並繳納抗告費新臺幣1,000元。
中    華    民    國  100     年    10    月    20    日
                  家事庭司法事務官  王政揚